【裁判字號】    98,上訴,523
【裁判日期】    981209
【裁判案由】    毒品危害防制條例等
【裁判全文】
臺灣高等法院臺中分院刑事判決         98年度上訴字第523號
上  訴  人
即  被  告  乙○○
                    （現於羈押於臺灣臺中看守所）
選任辯護人  蔡志忠律師
上列上訴人因毒品危害防制條例等案件，不服臺灣臺中地方法院
97年度訴字第4550號中華民國98年1 月8 日第一審判決（起訴案
號：臺灣臺中地方法院檢察署97年度偵字第22335 、25286 號）
，提起上訴，本院判決如下：
    主  文
原判決撤銷。
乙○○共同運輸第一級毒品，處有期徒刑拾柒年。扣案之第一級
毒品海洛因肆粒（合計淨重壹佰伍拾壹點貳柒公克，純度百分之
捌拾捌點玖陸，純質淨重壹佰拾肆點伍柒公克），沒收銷燬之
；海洛因外包裝保險套（合計總重肆拾點陸公克）及SHARP 牌
行動電話壹支（含門號0000000000號之SIM 卡壹張），均沒收。
    事  實
一、乙○○（綽號阿成）與周逢財（綽號阿財，其涉犯共同運輸
    第一級毒品等罪嫌，尚由臺灣臺中地方法院通緝中）、張富
    菘（綽號手機張仔，業經臺灣臺中地方法院判處有期徒刑16
    年確定）均明知海洛因係毒品危害防制條例第2 條第2 項第
    1 款所規定之第一級毒品，並均明知海洛因為經行政院依懲
    治走私條例第2 條第4 項公告之「管制物品項目及其數額」
    甲項第4 款所列之管制進出口物品，非經許可不得非法運輸
    或私運進口，周逢財與乙○○為牟私利，張富菘為賺取酬勞
    以清償地下錢莊借款，竟共同起意自大陸地區將以保險套包
    裹壓製成橢圓形塊狀之海洛因，塞入肛門夾帶闖關方式，運
    輸及私運海洛因來臺，而共同基於運輸及私運管制進出口物
    品之第一級毒品海洛因進入國內之犯意聯絡，於97年8 月底
    某日，由周逢財以大陸地區行動電話門號00000000000 號撥
    打張富菘所持用行動電話門號0000000000號，指示張富菘前
    往大陸地區將海洛因運輸及私運來臺，周逢財另私下與乙○○約定，由乙○○負責於張富菘夾帶海洛因回臺入境時前往
    接機並將張富菘載往其住處排放海洛因等事宜。張富菘應允
    後，旋即自行先支付旅費，於同年9 月2 日下午2 時40分許
    ，由臺中清泉崗機場搭乘香港快運航空公司U0109 號班機，
    出境前往香港，再轉搭巴士前往大陸地區東莞市，與周逢財
    會合，而由周逢財安排東莞市一處民宅供張富菘居住，並與
    張富菘約定以上開方式夾帶海洛因回臺，代價為新臺幣（下
    同）7 萬元，且告知張富菘於回臺入境時由乙○○接機載往
    乙○○住處排放後，再由乙○○交付7 萬元，及告知乙○○
    行動電話門號0000000000號以供聯絡，原預計於同年月6 日
    由張富菘以上開方式夾帶海洛因回臺，惟周逢財因故遲延至
    同年月16日始備妥海洛因。期間，張富菘因地下錢莊欠款將
    於同年月10日屆期，乃先向周逢財借款3 萬元，待日後再從
    上開7 萬元代價中扣除，經周逢財於同年月9 日下午1 時13
    分許，以所持用大陸地區行動電話門號00000000000 號撥打
    乙○○所有行動電話門號0000000000號，指示乙○○將3 萬
    元交付予張富菘之妻丁○○，並由張富菘與其妻丁○○聯繫
    ，交代丁○○向乙○○拿取3 萬元，及告知乙○○行動電話
    門號0000000000號以供聯絡，經丁○○以所持用行動電話門
    號0000000000、0000000000號與乙○○所有上開行動電話門
    號聯繫後，相約於同年月10日下午4 時45分許，在臺中市○○路與大雅路口，由乙○○將3 萬元交付丁○○以償還地下
    錢莊欠款。而乙○○因紅豆餅參展之事，必須於同年月17日
    下午即前往大陸地區，其乃於同年月11日以其所有之上開行
    動電話門號與周逢財所持上開大陸地區行動電話門號聯繫，
    告知要前往大陸，周逢財則交代乙○○將錢寄放在郭妻甲○○處，復經周逢財於同年月16日、17日以所持上開大陸地區
    行動電話門號與乙○○所有上開行動電話門號聯繫結果，乙○○告以另由其妻甲○○前往接機，並告知甲○○行動電話
    門號0000000000號以供聯絡，而周逢財亦告以記得交代甲○○前往接機，時間跟上次一樣等。嗣於同年月18日上午6 時
    30分許，周逢財至張富菘所居住上開民宅，將以保險套包裹
    壓製成橢圓形塊狀之海洛因4 粒，及嬰兒油1 瓶交付張富菘
    ，並告以乙○○已前往大陸，而改由乙○○之妻甲○○前往
    接機，經張富菘以嬰兒油塗抹將上開海洛因4 粒塞入肛門內
    後，即自該民宅啟程，搭乘巴士前往香港機場，並於同日上
    午11時35分許，搭乘香港快運航空公司U0108 號班機，於同
    日下午1 時10分許，抵達臺中清泉崗機場，而將上開管制第
    一級毒品海洛因運輸私運入境臺灣。嗣於同日下午1 時50分
    許，為警在臺中縣沙鹿鎮○○路42號之臺中航空站查獲張富
    菘，並於同日下午2 時37分許，經張富菘在臺中縣梧棲鎮○○路○段699 號「童綜合醫院」排放後，扣得張富菘持有以
    保險套包裹壓製成橢圓形塊狀之海洛因4 粒（合計淨重151.
    27公克，純度88.96 ％，純質淨重134.57公克，空包裝總重
    40.63 公克）及其上載有乙○○行動電話門號0000000000
    號之通寶巴士行車時刻表1 張、其上載有周逢財行動電話門
    號00000000000 、0000000000號之紙張1 張。檢警再於97年
    10 月27 日晚上11時許，在臺中清泉崗機場拘獲正入境之乙○○，並扣得乙○○所有供運輸毒品聯絡使用之SHARP 牌行
    動電話1 支（含門號0000000000號之SIM 卡1 張）。另周逢
    財則滯留大陸地區未回。
二、案經臺中市警察局及行政院海岸巡防署海岸巡防總局中部地
    區巡防局移請臺灣臺中地方法院檢察署檢察官偵查起訴（張
    富菘、乙○○部分）。
    理  由
壹、證據能力之說明
一、被告於97年10月28日14時50分至同日16時20分警詢中之自白
    ，具有證據能力：
  (一)按被告之自白，雖為證據之一種，但依刑事訴訟法第156 條
    第1 項規定，被告之自白，須非出於強暴、脅迫、利誘、詐
    欺、疲勞訊問、違法羈押或其他不正之方法，且與事實相符
    者，始得為證據。依同條第2 項規定，被告之自白，不得作
    為有罪判決之唯一證據，仍應調查其他必要之證據，以察其
    是否與事實相符。其第3 項規定被告陳述其自白係出於不正
    之方法者，應先於其他事證而為調查。其立法意旨，乃欲以
    補強證據擔保自白之真實性，亦即以補強證據之存在，藉之
    限制自白在證據上之價值，防止偏重自白，發生誤判之危險
    。依上開規定，被告任意性之自白始有證據能力，法院才能
    採為認定犯罪事實之裁判基礎，在自白是否出於任意性有疑
    義時，應先對自白之任意性為調查。而決定自白是否出於任
    意性，應就客觀之訊問方法及被告主觀之自由意思，綜合全
    部事實而為具體之判斷（最高法院96年台上字第3102號判決
    意旨參照）。然審諸上揭規定禁止以不正方法取得被告自白
    取供之立法目的，乃慮及刑事訴訟之目的本在發現實體的真
    實，使國家得以正確的適用刑罰權，藉以維護社會秩序及公
    共安全，然其手段仍應合法、潔淨、公正，方得保障人權，
    遂於前開條文明定倘被告接受訊問時遇有強暴、脅迫、利誘
    、詐欺、疲勞訊問、違法羈押或其他不正方法之情形時，即
    推定其有虛偽自白之危險，進而排除其證據能力。如法院經
    調查結果認定被告自白係以不正方式取得，自應依法加以排
    除，不得作為證據；惟倘有客觀事證足認被告之自白要非訊
    問人員逕以違法方式所取得，而係出於自由意思所為、且其
    自白之陳述堪認與事實相符者，尚難謂該自白毫無證據能力
    可言。
  (二)被告乙○○及選任辯護人於本院審理時雖辯稱：被告於97年
    10 月28 日下午14時50分至同日16時20分警詢筆錄中之自白
    ，係受詢問員警之誘導所為，不具任意性，應無證據能力云
    云。然查，被告於上述時間接受警詢後，經其閱覽筆錄無訛
    簽名其上（見中市警刑字第0970079474號卷【下稱第000000
    0000號警卷】第13頁），隨即於同日解送至臺灣臺中地方法
    院檢察署接受檢察官訊問，而上開警詢及偵查訊問之初，均
    經員警及檢察官依刑事訴訟法第95條之規定告以犯罪嫌疑、
    所犯罪名、得保持緘默、無須違背自己之意思而為陳述、得
    選任辯護人等權利，而偵訊全程約時18分鐘，被告於訊問過
    程中，針對所訊問之情節均能詳予陳述，且查無因個人身體
    或心理因素，無法陳述或要求暫停訊問遭拒絕之情形，並於
    偵訊結束時閱覽筆錄無訛後簽名其上，有該次偵訊筆錄在卷
    可證（見97年度偵字第25286 號卷第6 至8 頁），嗣於同日
    檢察官向原審法院聲請羈押時，原審法院亦依刑事訴訟法第
    95條之規定告以犯罪嫌疑、所犯罪名、得保持緘默、無須違
    背自己之意思而為陳述、得選任辯護人等權利後，始行訊問
    ，而被告於訊問過程中，亦能就所訊問之問題完整回答，亦
    查無因個人身體或心理因素，無法陳述或要求暫停訊問遭拒
    絕之情形，有原審法院訊問筆錄在卷可按（見97年度聲羈字
    第1675號卷第5 至6 頁），而被告於偵訊及本院訊問時均未
    爭執其警詢中白自之任意性；再於原審法院97年11 月27 日
    準備程序時，於辯護人隨同在庭之情形下，被告與其辯護人
    仍均未對上開警詢中自白之任意性加以爭執（見原審卷第72
    頁反面），是被告於本院準備程序及審理時始辯稱上開警詢
    中之自白係遭員警誘導所為，即屬可疑。
  (三)本院於98年10月19日準備程序中，當庭勘驗被告上開警詢錄
    影光碟之結果，該光碟錄影時間全長1 小時38分零5 秒，詢
    問全程並未中斷，經核與筆錄所記載之詢問時間長度相符，
    且係連續採一問一答之方式，由員警依照被告回答之內容以
    電腦繕打筆錄，並無預先製作筆錄後再令被告按照筆錄內容
    陳述或其他誘導之情形，且實際上問答之內容與筆錄之記載
    亦屬相符，有本院98年10月19日準備程序筆錄在卷可稽（見
    本院卷第112 至118 頁）尚難認被告於上開警詢中所為自白
    ，有何非出於自由意思之情事，且經核與下述積極證據所證
    事實相符，堪認有證據能力。
二、按被告以外之人於偵查中向檢察官所為陳述，除顯有不可信
    之情況者外，得為證據，刑事訴訟法第159 條之1 第2 項定
    有明文。蓋因檢察官與法官同為司法官署，且檢察官代表國
    家偵查犯罪，依法有訊問被告、證人及鑑定人之權力，且須
    對被告有利、不利之情形均應注意，況徵諸實務運作，檢察
    官實施刑事偵查程序，亦能恪遵法定程序之要求，不致有違
    法取證情事且可信度極高，是被告以外之人前於偵查中已具
    結而為證述，除反對該項供述得具有證據能力之一方，已釋
    明「顯有不可信之情況」之理由外，不宜遽指該證人於偵查
    中之陳述不具證據能力，方符前揭法條之立法意旨。證人即
    同案被告張富菘於偵查中以證人身份作證，經檢察官告以具
    結之義務及偽證之處罰，已經具結而擔保其證述之真實性，
    且無證據顯示係遭受強暴、脅迫、詐欺、利誘等外力干擾情
    形，或在影響其等心理狀況致妨礙其自由陳述等顯不可信之
    情況下所為，其陳述既無顯不可信之情況，自應認有證據能
    力。
三、按被告以外之人（包括證人、鑑定人、告訴人、被害人及共
    同被告等）於審判外之陳述雖不符刑事訴訟法第159 條之1
    至之4 等四條之規定，而經當事人於審判程式同意作為證據
    ，法院審酌該言詞陳述或書面陳述作成時之情況，認為適當
    者，亦得為證據；當事人、代理人或辯護人於法院調查證據
    時，知有刑事訴訟法第159 條第1 項不得為證據之情形，而
    未於言詞辯論終結前聲明異議者，視為有前項之同意，同法
    第159 條之5 定有明文。立法意旨在於傳聞證據未經當事人
    之反對詰問予以核實，原則上先予排除。惟若當事人已放棄
    反對詰問權，於審判程序中表明同意該等傳聞證據可作為證
    據；或於言詞辯論終結前未聲明異議，基於尊重當事人對傳
    聞證據之處分權，及證據資料愈豐富，愈有助於真實發見之
    理念，且強化言詞辯論主義，使訴訟程序得以順暢進行，上
    開傳聞證據亦均具有證據能力。本件同案被告張富菘於警詢
    中所為之陳述，其性質雖屬傳聞證據，惟被告及辯護人對於
    其證據能力，均未於本院言詞辯論終結前表示異議，依上開
    規定，同案被告張富菘警詢中之供述應具有證據能力。
四、按刑事訴訟法上「證據排除法則」，係指將具有證據價值或
    真實之證據，因取得程序之違法，而予以排除之法則。茍司
    法警察機關於實施通訊監察時，已合於通訊保障及監察法第
    5 條第1 項所規定之要件，且依法取得法官所核發之通訊監
    察書，基於該通訊監察所取得之證據，即無證據排除法則之
    適用。且按有事實足認被告或犯罪嫌疑人有最輕本刑為3 年
    以上有期徒刑之罪嫌，並危害國家安全或社會秩序情節重大
    ，而有相當理由可信其通訊內容與本案有關，且不能或難以
    其他方法蒐集或調查證據者，得發通訊監察書。通訊監察書
    ，偵查中由檢察官依司法警察機關聲請或依職權聲請該管法
    院核發，審判中由法官依職權核發，通訊保障及監察法第5
    條第1 項第1 款、第2 項定有明文。查本件被告及同案被告
    張富菘各自所使用之行動電話門號0000000000、0000000000
    號之監聽錄音，係經臺灣臺中地方法院核准在案，有詳載聲
    監案號、案由、監察電話及對象等項之該院97年度聲監字第
    823 號通訊監察書（見97年度聲拘字第388 號卷第31至34頁
    ）、監察錄音光碟（附於原審卷第190 頁證物袋）、監聽譯
    文（見中市警刑字第0970069670號卷【下稱第0000000000號
    警卷】第22至35頁）在卷可參。經核被告所涉犯之運輸第一
    級毒品罪，係最輕本刑為無期徒刑之罪，且該等犯罪類型之
    犯罪過程多係透過電話通聯並以代號、暗碼等隱晦方式暗中
    進行，其犯罪結果係將大量毒品運輸入境，甚且流入市面，
    戕害不特定國人之身心健康甚鉅，自屬危害社會秩序情節重
    大，而有相當理由可信犯罪嫌疑人之通訊內容要與涉案情節
    有關，且難以其他方法蒐集或調查證據者，又監聽過程中尚
    查無任何不法或不當侵害人權保障之情事，自屬符合通訊保
    障及監察法第5 條第1 項第1 款、第2 項之規定，核係依法
    所為之監聽，尚無不法取證情事或違背法定程序之處。又按
    通訊監察錄音之譯文，僅屬依據監聽錄音結果予以翻譯之文
    字，固具文書證據之外觀，但實際上仍應認監聽所得之錄音
    帶或光碟，始屬調查犯罪所得之證物；刑事訴訟法第165 條
    之1 第2 項所稱之證物，如其蒐證程式合法，並經合法調查
    ，自具證據能力。因此檢察官如提出通訊監察錄音之譯文為
    其證據方法，實乃以其監聽所得之錄音帶或光碟，為調查犯
    罪所得之證物，法院本應依刑事訴訟法第165 條之1 所列之
    方法調查，以判斷該錄音帶或光碟是否與通訊監察錄音之譯
    文相符。而監聽錄音製作之譯文，雖通常為偵查犯罪機關單
    方面製作，然若被告或訴訟關係人對其真實性並無爭執，經
    法院於審判期日提示譯文供當事人辨認、表示意見並為辯論
    者，程式自屬適法（最高法院95年度台上字第295 號、94年
    度台上字第4665號判決意旨參照）。從而，上開通訊監察既
    係依法定程序所為，則基於該通訊監察所取得之監聽電話錄
    音，暨司法警察依據該監聽電話錄音而製作之通訊監察紀錄
    譯文，因其取得程序並無違法，通訊監察過程既已符合法定
    程序，即非傳聞，而該等通訊監察譯文復經法院踐行證據調
    查程序，則該等譯文堪認有證據能力，本院自得採為認定事
    實之證據。
貳、實體方面
一、認定犯罪事實所憑之證據及理由：
  (一)被告坦承周逢財曾於97年9 月9 日下午1 時13分許，以所持
    用大陸地區行動電話門號00000000000 號撥打其所持行動電
    話門號0000000000號，囑其交付3 萬元給同案被告張富菘之
    妻丁○○，並經丁○○與其聯繫後，相約於同年月10日下午
    4 時45分許，在臺中市○○路與大雅路口，由其將3 萬元交
    付丁○○之事實，經核與證人即同案被告張富菘、證人即張
    富菘之妻丁○○於97年12月18日原審審理行交互詰問時具結
    之證述相符（見原審卷第120 頁反面、第125 頁）。
  (二)並有被告及同案被告張富菘分別所使用之行動電話門號0000
    000000、0000000000號之原審97年度聲監字第823 號通訊監
    察書（見97年度聲拘字第388 號卷第31至34頁）、監察錄音
    光碟（附於原審卷第190 頁證物袋）、監察譯文、臺中市刑
    警大隊偵二隊97年9 月18日14時10分押押筆錄暨扣押物品目
    錄表、張富菘及周逢財出入境一覽表各1 份、漢高旅行社機
    位狀態資料影本1 張（張富菘於97年9 月2 日出境，預定於
    同年月6 日入境）、張富菘護照影本及台胞證影本各1 份、
    張富菘將上開海洛因塞入肛門之X 光照片2 張及排放照片6
    張、張富菘所有其上載有乙○○行動電話門號0000000000號
    之通寶巴士行車時刻表1 張、其上載有周逢財行動電話門號
    00000000000 、0000000000號之紙張1 張在卷可佐（見第00
    00000000號警卷第16至19頁、第22至35頁、第37至38頁、第
    44頁至50頁、第54至57頁），並有被告所有之SHARP 牌行動
    電話1 支（含門號0000000000號之SIM 卡1 張）扣案可資佐
    證。
 (三)扣案以保險套包裹壓製成橢圓形塊狀之疑似海洛因4 粒，經
    送請法務部調查局鑑定結果，均含有海洛因成分（合計淨重
    151.27公克，純度88.96 ％，純質淨重134.57公克，空包裝
    總重40 .63公克），有該局藥物實驗室97年10月20日調科壹
    字第09723040150 號鑑定書附卷可稽（見97年度偵字第2233
    5 號卷第58頁）。
二、對於被告辯解之判斷：
  (一)被告矢口否認有何運輸第一級毒品海洛因等犯行，辯稱：伊
    不知周逢財有要張富菘到大陸夾帶海洛因入境，而因周逢財
    有寄放5 萬元在伊這邊，嗣經周逢財以電話聯絡要伊將3 萬
    元交付給丁○○，伊乃依周逢財指示而為，並不知為何要交
    付3 萬元給丁○○，周逢財亦未向伊說明原因，其後伊有向
    周逢財告以9 月17日要前往大陸，而改由伊太太甲○○去接
    機，但伊只是敷衍周逢財而已，並未有何運輸海洛因之犯意
    云云。
  (二)惟查97年8 月底某日，周逢財以大陸地區行動電話門號0000
    0000000 號撥打同案被告張富菘所持用行動電話門號000000
    0000號，指示張富菘前往大陸地區將海洛因運輸及私運來臺
    ，經張富菘應允後，旋即自行先支付旅費，於同年9 月2 日
    下午2 時40分許，在臺中清泉崗機場搭乘香港快運航空公司
    U0109 號班機，出境前往香港，再轉搭巴士前往大陸地區東
    莞市與周逢財會合，而由周逢財安排東莞市一處民宅供張富
    菘居住，並與張富菘約定以將海洛因塞入肛門內之方式夾帶
    回臺入境，代價為7 萬元，且告知張富菘於回臺入境時由被
    告接機載往他處排放後（按張富菘於97年11月27日原審行準
    備程序時坦承約定載往被告住處排放，見原審卷第71頁反面
    ），再由被告將7 萬元交付張富菘，及告知被告行動電話門
    號0000000000號以供聯絡，原預計於同年月6 日由張富菘以
    上開方式夾帶海洛因回臺，惟周逢財因故遲延至同年月16日
    始備妥海洛因。期間，張富菘因地下錢莊欠款於同年月10日
    屆期，乃先向周逢財借款3 萬元，再從該7 萬元報酬中扣除
    ，經周逢財於同年月9 日告知張富菘，已與被告聯繫，指示
    被告將3 萬元交付予張富菘之妻丁○○，並由張富菘與其妻
    丁○○聯繫，告知丁○○向被告拿取3 萬元，及告知被告行
    動電話門號0000000000號以供聯絡，而於同年月10日由丁○○向被告拿取3 萬元以償還地下錢莊欠款。嗣於同年月18日
    上午6 時30分許，周逢財至張富菘所居住上開民宅，將以保
    險套包裹壓製成橢圓形塊狀之海洛因4 粒，及嬰兒油1 瓶交
    付張富菘，並告以被告因已前往大陸，改由被告之妻甲○○
    前往接機，經張富菘以嬰兒油塗抹將上開海洛因4 粒塞入肛
    門內後，即自該民宅啟程，搭乘巴士前往香港機場，並於同
    日上午11時35分許，搭乘香港快運航空公司U0108 號班機，
    於同日下午1 時10分許，抵達臺中清泉崗機場，而在該機場
    入境檢驗護照時為警查獲等情，業據證人即同案被告張富菘
    於97年12月18日原審審理行交互詰問時具結證述在卷（見原
    審卷第119 頁反面至124 頁），經核與其警詢之供述及偵查
    中之證述相符（見第0000000000號卷第1 至11頁、97年度偵
    字第22335 號卷第12至15頁）；且依被告於97年10月28日警
    詢時供稱：「（問：周逢財有無交代你到臺中機場，接送張
    富菘等夾帶海洛因入境的人？）他只叫我去機場接張富菘而
    已，沒叫我接過其他人。」、「（問：周逢財叫你何時至臺
    中機場接張富菘，要接往何處做何事，請詳述？）周逢財他
    叫我將張富菘載回我現住地，並將張富菘所夾帶的海洛因排
    放出來後先放在我家裡，等周逢財回國時他才要處理。」、
    「（問：你幫周逢財處理類似走私毒品幾次？有何代價？）
    沒有，因為張富菘回國時我人已經在大陸，我叫我老婆去接
    他，我老婆甲○○在機場找不到張富菘的人。」等語（見第
    0000000000號警卷第12至13頁），並於97年10月28日偵查中
    供稱：「（問：周逢財有跟你交待說張富菘排放出來的海洛
    因毒品要先放在你家裡？）對，他說回來再拿。」等語（見
    97年度偵字第22335 號偵查卷第66至67頁）；參以卷附被告
    所有行動電話門號0000000000號之監察譯文所示（監察譯文
    期間自97年9 月2 日至同年月17日），被告乙○○於97年9
    月7 日許，以上開行動電話門號撥打周逢財所持用大陸地區
    行動電話門號00000000000 號，經周逢財告知是否有欠錢，
    被告乙○○則告以有，一個5 一個2 （見第0000000000號警
    卷第25頁，此段對話之意經被告乙○○於97年11月27日原審
    行準備程序時供明是指阿火欠5 萬、國華欠2 萬）；又於97
    年9 月11日13時56分許，被告以其所有上開行動電話門號撥
    打周逢財所持用上開行動電話門號，告知周逢財要前往大陸
    ，及其向國華、阿火等人共收取11萬元，周逢財亦告以將錢
    寄放在美玲處（見第0000000000號警卷第27頁），復於97年
    9 月16日20時38分許、同年月17日18時42分許，周逢財以上
    開大陸地區行動電話門號撥打被告所有上開行動電話門號，
    要求被告將機票延後2 天，19日再前往大陸，因同案被告張
    富菘於18日返臺，才叫被告延2 天，經被告告以來不及、沒
    有辦法，伊叫美玲（即其妻）去接機，並叫周逢財打000000
    0000號與美玲聯絡，周逢財則告以記得交代美玲去接機，跟
    上次時間一樣等情（見第0000000000號警卷第28至29頁），
    可知被告乙○○確受周逢財委託向綽號阿火、國華之人收取
    款項，而依上開監察譯文所示，周逢財於電話中僅係要求被
    告乙○○於9 月18日張富菘回臺時前往接機，並未明示張富
    菘係以何方式夾帶海洛因入境及接機後如何處理等情，被告
    乙○○於上開警詢時竟能主動供述周逢財叫其前往接機，將
    張富菘載回其現住地，並將張富菘所夾帶海洛因排放出來先
    放在其住處等語，核與證人即同案被告張富菘於上開原審審
    理時具結證述周逢財告知其於回臺時由被告前往接機，並載
    往被告乙○○住處排放海洛因，再由被告交付運輸海洛因代
    價7 萬元等情大致相符，足見被告於其所有上開行動電話門
    號尚未被監聽前，即與周逢財約定於張富菘以上開方式夾帶
    海洛因入境時，由其前往接機並將張富菘載往其住處排放，
    再將海洛因暫放其住處，而將其向綽號阿火、國華所收取之
    款項用以支付張富菘運輸海洛因之代價，則被告乙○○依周
    逢財指示於97年9 月10日將3 萬元交付張富菘之妻丁○○時
    ，應知係先行支付張富菘運輸海洛因之部分代價，嗣再由所
    約定代價中扣除，雖被告乙○○因紅豆餅參展之事於97年10
    月17日下午前往大陸地區，惟亦另安排其妻甲○○前往接機
    ，並告知周逢財甲○○所持用行動電話門號以供聯絡，況依
    卷附甲○○所持行動電話門號0000000000號（以被告名義申
    請）雙向通聯紀錄所示，被告於97年9 月17日17時9 分許、
    同日17時11分許，以其所有行動電話門號0000000000號與甲○○所持行動電話門號0000000000號聯繫，而甲○○亦於97
    年9 月18日14時48分許，以上開行動電話門號與被告乙○○
    所有上開行動電話門號聯繫（見97年度偵字第22335 號卷第
    63頁），可見被告應有聯絡其妻甲○○前往接機，且因同案
    被告張富菘已先於97年9 月18日1 時50分許在臺中航空站為
    警查獲，甲○○前往接機未能見到張富菘，乃聯絡被告告以
    上情，此與被告於上開警詢時供述其妻甲○○在機場找不到
    張富菘等情亦屬相符。足證被告確有與張富菘及周逢財共同
    基於運輸及私運上開海洛因入境之犯意聯絡無疑。是被告上
    開所辯，無非事後卸責之詞，不足採信。
  (三)綜上所述，本件事證明確，被告之犯行堪以認定。
三、論罪科刑之理由
  (一)按海洛因係毒品危害防制條例第2 條第2 項第1 款所規定之
    第一級毒品，並經行政院依懲治走私條例第2 條第4 項公告
    之「管制物品項目及其數額」甲項第4 款所列之管制進出口
    物品，非經許可不得非法運輸或私運進口；又依懲治走私條
    例第12條規定，自大陸地區私運物品進入臺灣地區，或自臺
    灣地區私運物品前往大陸地區者，以私運物品進口、出口論
    ，適用本條例規定處斷。
  (二)次按行為後法律有變更時，適用行為時之法律，但行為後之
    法律有利於行為人時，適用最有利於行為人之法律，刑法第
    2 條第1 項定有明文。查被告行為後，毒品危害防制條例第
    4 條第1 項業經修正，並經總統於98年5 月20日以華總一義
    字第09800125141 號公布，同條例第36條雖規定：「本條例
    自公布後6 個月施行」，惟該條係就92年7 月9 日修正公布
    毒品危害防制條例全文所為之規定，其效力僅及於該次修正
    公布之條文，至於嗣後再修正條文之施行日期，並不能逕適
    用前開規定，而因本次修正並未另規定其施行日期，自應類
    推適用中央法規標準法第13條關於一般法規生效日之規定，
    自公布之日起算至第3 日起即98年5 月22日生效。修正後毒
    品危害防制條例第4 條第1 項規定為「製造、運輸、販賣第
    一級毒品者，處死刑或無期徒刑；處無期徒刑者，得併科新
    臺幣2 千萬元以下罰金。」，同項修正前之規定則為「製造
    、運輸、販賣第一級毒品者，處死刑或無期徒刑；處無期徒
    刑者，得併科新臺幣1 千萬元以下罰金。」，經比較上開修
    正前後之條文，修正後之條文並非較有利於被告，依刑法第
    2 條第1 項前段之規定，自應適用修正前毒品危害防制條例
    第4 條第1 項之規定處斷。
  (三)核被告所為，係犯修正前毒品危害防制條例第4 條第1 項之
    運輸第一級毒品罪及懲治走私條例第2 條第1 項之私運管制
    物品進口罪。其因運輸而持有第一級毒品海洛因之低度行為
    ，為運輸之高度行為所吸收，不另論罪。
  (四)被告與周逢財、張富菘就上開犯行，有犯意之聯絡及行為之
    分擔，應論以共同正犯。
  (五)被告所犯上開運輸第一級毒品、私運管制物品進口二罪間，
    係出於一私自運輸進口之行為而觸犯二罪名，為想像競合犯
    ，應依刑法第55條規定，從較重之運輸第一級毒品罪處斷。
  (六)次按我國立法者有鑑於毒品氾濫，危害國人心靈、身體健康
    甚鉅，而在毒品危害防制條例第4 條第1 項規定，對運輸第
    一級毒品罪科處法定本刑為死刑或無期徒刑之重刑，然運輸
    毒品在現實上有首謀、附從甚至交通之別，運輸之毒品亦有
    數量、重量、純度之分，個案中甚至有犯罪動機、犯罪手段
    等差別，如不分案情，一律量處死刑或無期徒刑，幾無視作
    案情節以量處恰當刑期之轉圜空間，而與憲法上比例原則有
    違。職是之故，若審酌個案情狀，認為處以有期徒刑，即可
    收懲儆之效，並足以達到防衛社會目的者，自非不可依客觀
    之犯行與主觀之惡性二者加以考量其情狀，是否有可憫恕之
    處，適用刑法第59條之規定酌量減輕其刑，期使個案裁判之
    量刑，能斟酌至當，符合比例原則。經查，被告依周逢財指
    示，負責於同案被告張富菘夾帶海洛因入境時前往接機，並
    載往其住處排放後，再將運輸毒品代價交付張富菘等事宜，
    致觸犯重罪刑章，其等共同運輸海洛因數量達淨重151.27公
    克（純度88.96 ％，純質淨重134.57克），為數不少，但仍
    不能與走私鉅量毒品之毒梟相擬，況同案被告張富菘入境時
    所夾帶上開海洛因立即遭警查扣，並未外流造成實害，核其
    情節，惡性尚非至重大不赦，若處以法定最低本刑無期徒刑
    ，猶嫌過重，實屬情輕法重，在客觀上足以引起一般之同情
    ，而有堪予憫恕之處，爰依刑法第59條之規定，酌量減輕其
    刑。
  (七)原審以被告之罪證明確，予以論罪科刑，固非無見，惟被告
    行為後，毒品危害防制條例第4 條第1 項業經修正，並經總
    統於98年5 月20日以華總一義字第09800125141 號公布，同
    年月22日生效在案，原判決未及比較新舊法之規定，尚有未
    合。被告提起上訴否認犯罪，固無理由，惟原判決既有上述
    可議之處，自屬無可維持，應由本院予以撤銷改判。
  (八)爰審酌被告明知海洛因不僅殘害施用者自身健康，因施用毒
    品而散盡家財、連累家人，或為購買毒品鋌而走險者，更不
    可勝計，竟為謀個人私利，運輸毒品，對社會治安危害甚鉅
    ，並考量其犯罪之手段、素行、所運輸毒品之數量，在本案
    擔任之角色，及其矢口否認犯行，未見悔意等一切情狀，量
    處如主文第2 項所示之刑。
  (九)扣案之第一級毒品海洛因4 粒（合計淨重151.27公克，純度
    88.96 ％，純質淨重134.57公克），為查獲之毒品，無論屬
    於犯人與否，均應依毒品危害防制條例第18條第1 項前段規
    定宣告沒收銷燬之。扣案之上開海洛因外包裝保險套（合計
    總重40.63 公克），既能與上開海洛因分別秤其重量，有上
    開鑑定書附卷可考，即無難以析離而無法個別宣告沒收之情
    事，而該外包裝保險套具有防止上開海洛因裸露、逸出及潮
    濕之功用，並便於夾帶及運輸，且係共犯周逢財所有，用以
    供本件運輸毒品犯罪所用之物；另扣案之SHARP 牌行動電話
    1 支（含門號0000000000號之SIM 卡1 張），係被告所有（
    該門號係以被告名義申請，見97年度偵字第22335 號卷第64
    頁），且為其供本件運輸毒品聯絡犯罪所用之物，爰均依同
    條例第19條第1 項規定宣告沒收。而扣案被告所持有CHINA
    MOBILE牌行動電話1 支（含大陸地區門號00000000000 號之
    SIM 卡1 張），因尚乏證據足認係其供本件運輸毒品聯絡犯
    罪所用之物，故不予宣告沒收。
  (十)公訴意旨請求對被告諭知刑前強制工作乙節，因被告並無前
    科，有臺灣高等法院被告前案紀錄表1 份附卷可稽，足見其
    非長期之犯罪者，尚難認係有犯罪之習慣或因遊蕩或懶惰成
    習而犯罪者，公訴意旨上開請求自有未合，尚難依其所請對
    被告諭知刑前強制工作，併此敘明。
四、適用之法律
  (一)刑事訴訟法第369 條第1 項前段、第364 條、第299 條第1
    項前段。
  (二)修正前毒品危害防制條例第4 條第1 項、第18條第1 項前段
    、第19條第1 項。
  (三)懲治走私條例第2 條第1 項、第11條、第12條。
  (四)刑法第11條、第2 條第1 項前段、第28條、第55條、第59條
    。
本案經檢察官丙○○到庭執行職務。
中    華    民    國    98    年    12    月    9     日
            刑事第十一庭  審判長法  官  陳  朱  貴
                                法  官  許  冰  芬
                                法  官  陳  慧  珊
以上正本證明與原本無異。
如不服本判決應於收受送達後十日內向本院提出上訴書狀，其未
敘述上訴理由者，並得於提起上訴後十日內向本院補提理由書狀
（均須按他造當事人之人數附繕本）「切勿逕送上級法院」。
                                書記官  高  麗  淇
中    華    民    國    98    年    12    月    9     日


司法院資訊處製作；財團法人民間司法改革基金會備份。
